臺灣士林地方法院刑事判決
110年度易字第507號
公  訴  人  臺灣士林地方檢察署檢察官
被      告  張晉語




上列被告因詐欺案件，經檢察官提起公訴（110年度偵緝字第860
號），被告於準備程序中就被訴事實為有罪之陳述，本院合議庭
裁定由受命法官改依簡式審判程序審理，判決如下：
    主  文
甲○○幫助犯洗錢防制法第十四條第一項之一般洗錢罪，處有期徒
刑參月，併科罰金新臺幣貳仟元，罰金如易服勞役，以新臺幣壹
仟元折算壹日。
    事  實
一、甲○○明知一般人申請金融帳戶使用並無困難，而無故取得他
    人金融帳戶使用之行徑常與財產犯罪密切相關，且得預見將
    自己帳戶及金融卡提供予不認識之他人使用，可能幫助掩
    飾或隱匿他人因犯罪所得財物，致使被害人及警方追查無門
    ，竟仍基於幫助詐欺、幫助洗錢之不確定故意，於民國（下
　　同）108年12月17日前某日，在不詳地點將其所有之華泰商
    業銀行帳號(000)0000000000000號帳戶（下稱華泰銀行帳戶
    ）存摺、提款及密碼提供予真實姓名年籍不詳之詐欺集團成
    員，該詐欺集團成員於取得上開存摺、提款卡後，即意圖為
    自己不法之所有，基於詐欺之犯意，向乙○○佯稱投資線上博
    弈可獲利，使乙○○陷於錯誤而依指示於108年12月17日下午1
    7時14分許匯款新臺幣（下同）1萬元至甲○○華泰銀行帳戶後
    ，旋遭提領一空，因而造成資金追查斷點，使國家難以追查
    該詐欺集團。嗣因乙○○發覺受騙，因而查悉上情。
二、案經臺北市政府警察局中山分局報請臺灣臺北地方檢察署呈
    請臺灣高等檢察署檢察長令轉臺灣士林地方檢察署檢察官偵
    查起訴。
    理  由
一、本案被告甲○○所犯係死刑、無期徒刑、最輕本刑為3 年以
    上有期徒刑以外之罪，且非高等法院管轄第一審之案件，其
    於準備程序中就被訴事實為有罪之陳述，經告知簡式審判程
    序之旨，並聽取公訴人及被告之意見後，本院合議庭裁定由
    受命法官獨任進行簡式審判程序；是本件之證據調查，依刑
    事訴訟法第273條之2規定，不受同法第159條第1項、第161
    條之2、第161條之3、第163條之1及第164條至第170條規定
    之限制，合先敘明。
二、上開犯罪事實，業經被告於本院準備程序及審理時坦承不諱
    （見本院110年度易字第507號卷【下稱本院卷】第34頁、第
    70頁），核與證人即被害人乙○○於警詢時之證述情節大致相
    符，且有如附表所示之證據附卷可佐。被告對於其帳戶內將
    有非其個人款項進出，有所認知。換言之，雖然該等帳戶之
    戶名仍為被告，外觀上存匯入該等帳戶之款項係顯示由被告
    取得，但實際上存匯入該等帳戶之款項，最後乃是由身份不
    詳、實際掌控該等帳戶之詐騙集團人員取得。如此，被害人
    遭詐騙而存、匯入之款項，在該實際掌控被告上開帳戶之人
    領取後，該犯罪所得實際去向，已無從查得，形成金流斷點
    ，不易查明，因而產生掩飾詐欺犯罪所得去向之效果。綜上
    ，被告之任意性自白應與事實相符而可採。本案事證明確，
    被告之犯行堪予認定，應依法論科。
三、論罪科刑：
  ㈠按刑法上之幫助犯，係指以幫助之意思，對於正犯資以助力
    ，而未參與實施犯罪之行為者而言，最高法院49年台上字第
    77號判例意旨可資參照。是如未參與實行犯罪構成要件之行
    為，且係出於幫助之意思提供助力，即屬幫助犯，而非共同
    正犯。
  ㈡核被告所為，係犯刑法第30條第1項前段、第339條第1項之幫
    助詐欺取財罪及刑法第30條第1項前段、洗錢防制法第14條
    第1項之幫助一般洗錢罪。
　㈢被告以一交付上開華泰銀行帳戶之行為，使詐騙集團成員得
    以藉此向被害人遂行詐欺取財及洗錢犯行，同時犯幫助詐欺
    取財罪及幫助一般洗錢罪，係以一行為觸犯數罪名，為想像
    競合犯，應依刑法第55條前段規定，從一重之幫助一般洗錢
    罪論處。公訴人就被告所犯幫助詐欺取財罪及幫助一般洗錢
    罪等均已於起訴事實欄中載明，相關條文本院審理時亦已告
    知被告，如前所述被告犯行，應論以幫助一般洗錢罪，起訴
    書記載被告所為應論以幫助詐欺罪，尚有誤會，併此敘明。
      
　㈣刑之加重與減輕部分：被告係基於幫助之犯意而為一般洗錢
    罪，應依刑法第30條第2 項規定，按正犯之刑減輕之。又被
    告於本院準備程序及審理程序中，就幫助一般洗錢罪部分自
    白不諱，應依洗錢防制法第16條第2 項規定減輕其刑，並遞
    減之。
　㈤爰以行為人之責任為基礎，審酌被告於行為時已有足夠工作
    資歷，應有相當之智識能力可判斷如將所有之金融帳戶存摺
    、提款卡及密碼交付予他人，他人將有用以為詐騙犯行之高
    度可能，卻猶交付之，助長詐欺犯罪之風氣，破壞社會治安
    及有礙金融秩序，造成被害人乙○○損失金錢，並增加追緝犯
    罪及被害人尋求救濟之困難，行為實有不當，惟念及被告於
    本院審理時已坦承犯行，且已與被害人乙○○和解（見本院卷
    第63頁至第64頁）。兼衡其自述國中肄業之智識程度，每月
    薪資約2至3萬元，尚需扶養兩個未成年子女（見本院卷第74
     頁），併考量其犯罪動機、目的、手段、所生危害等一切
    情狀，量處如主文所示之刑，並就併科罰金部分，諭知易服
    勞役之折算標準。另所宣告之徒刑雖不得易科罰金，惟仍符
    合刑法第41條第3 項之規定，得以提供社會勞動6 小時折算
    有期徒刑1 日而易服社會勞動，然被告得否易服社會勞動，
    屬執行事項，應於判決確定後，由被告向執行檢察官提出聲
    請，由執行檢察官裁量決定得否易服社會勞動，附此陳明。
據上論斷，應依刑事訴訟法第273條之1第1項、刑事訴訟法第299
條第1項前段，洗錢防制法第14條第1項、第16條第2項，刑法第1
1條前段、第30條第1項前段、第2項、第339條第1項、第55條前
段、第42條第3 項，刑法施行法第1 條之1 第1 項，判決如主文
。
本案經檢察官丙○○提起公訴，檢察官郭騰月到庭執行職務。
中　　華　　民　　國　　110 　年　　12　　月　　 6　　日
                刑事第三庭　法  官  蕭文學
以上正本證明與原本無異。
如不服本判決，應於收受判決後20日內向本院提出上訴書狀，並
應敘述具體理由；其未敘述上訴理由者，應於上訴期間屆滿後20
日內向本院補提理由書（均須按他造當事人之人數附繕本），「
切勿逕送上級法院」。告訴人或被害人如對於本判決不服者，應
具備理由請求檢察官上訴，其上訴期間之計算係以檢察官收受判
決正本之日期為準。
因疫情而遲誤不變期間，得向法院聲請回復原狀。
                            書記官  江定宜
中　　華　　民　　國　　110 　年　　12　　月　　6 　　日
附錄本判決論罪科刑之法條依據：
洗錢防制法第14條
有第二條各款所列洗錢行為者，處七年以下有期徒刑，併科新臺
幣五百萬元以下罰金。
前項之未遂犯罰之。
前二項情形，不得科以超過其特定犯罪所定最重本刑之刑。
中華民國刑法第339條
意圖為自己或第三人不法之所有，以詐術使人將本人或第三人之
物交付者，處五年以下有期徒刑、拘役或科或併科五十萬元以下
罰金。
以前項方法得財產上不法之利益或使第三人得之者，亦同。
前二項之未遂犯罰之。　　　　　　　　　
附表
編號 證據名稱 證據出處 1 華泰商業銀行股份有限公司109年6月9日華泰總永吉字第1090006211號函附帳號0000000000000帳戶交易明細表1份 臺北地方檢察署109年度偵字第21654號卷一第299-301頁 2 被害人乙○○於108年12月17日匯款1萬元之證明 臺北地方檢察署109年度偵字第21654號卷三第139-143、159頁 3 被害人乙○○遭詐騙之過程—與LINE暱稱「以倩」之對話截圖1份 臺北地方檢察署109年度偵字第21654號卷三第195-307頁